【裁判字號】    88,訴,1902
【裁判日期】    890124
【裁判案由】    詐欺
【裁判全文】
臺灣板橋地方法院刑事判決                        八十八年度訴字第一九二號
    公  訴  人  臺灣板橋地方法院檢察署檢察官
    被      告  乙○○
                丁○○
                戊○○
右列被告因詐欺案件，經檢察官提起公訴（八十八年度偵字第一０三三九、一五九一
二號），本院判決如左：
    主  文
乙○○共同連續意圖為自己不法之所有，以詐術使人將本人之物交付，處有期徒刑拾
月。
丁○○、戊○○共同意圖為自己不法之所有，以詐術使人將本人之物交付，各處有期
徒刑參月。
    事  實
一、乙○○係設於臺北縣板橋市○○路○段五十六號二樓日盛國際商務徵信有限公司
    板橋分公司（下稱日盛板橋分公司）之經理，丁○○、戊○○則在該公司擔任徵
    信員。民國（下同）八十八年一月間，丙○○受其姨媽黃春蘭囑託代為辦理其姨
    丈繼承事件，須取得在大陸地區之吳愛平（其姨丈女兒）被收養之文件及經認證
    之公文書，至日盛板橋分公司委託乙○○取得上開文件及公文書。乙○○、丁○○、戊○○竟共同基於意圖為自己不法所有犯意之聯絡，於同年月二十五日在日
    盛板橋分公司，由乙○○向丙○○佯稱本件由丁○○承辦，丁○○可代為取得所
    需文件及經認證之公文書，並保證於農曆過年（即同年二月十六日）前可以辦妥
    ，總價金則為新臺幣（下同）十二萬元等語，致丙○○陷於錯誤當場交付六萬元
    予乙○○。嗣因丙○○表示須另取得吳愛平之學歷證明及其姨丈原配偶之再婚人
    戶籍資料，乙○○、戊○○明知丁○○未前往大陸，卻由乙○○於同年二月三日
    通知丙○○至日盛板橋分公司，向丙○○諉稱丁○○已在大陸地區湖南省辦理上
    述受託事項，惟需另增加費用十五萬元。丙○○為求慎重，堅持要乙○○轉知丁○○親自於翌日打電話至家中說明原委。乙○○、戊○○見丙○○起疑，為取信
    於丙○○，乃由戊○○將其行動電話借與丙○○，隔日（四日）中午，丁○○即
    電至乙○○之行動電話，向丙○○謊稱，其人在湖南且已找到資料，惟需另行增
    加十五萬元費用，否則無法辦理云云。丙○○因急需上開文件，乃陷於錯誤，於
    當晚在該公司交付乙○○十一萬元。嗣於同年二月六日，丙○○再至日盛板橋分
    公司找丁○○索取前開資料，丁○○竟假稱資料將於二月十一日送到，尾款可於
    資料交付時一併給付。惟屆時丁○○未交付資料，再改稱二月底即可交付，自此
    丁○○即避不見面。直至三月三日晚間，丙○○找到戊○○，戊○○見無法推諉
    ，乃將傳真之吳愛平「常住人口登記表」交由丙○○送交法院，並稱日後再交付
    丙○○所需之資料，惟丙○○須先支付四萬元，其將處理後續事宜等語，致丙○○陷於錯誤，於三月八日在日盛板橋分公司，交付戊○○四萬元。迄八十八年四
    月初，丙○○仍未取得所須資料，並得知戊○○已被開除，始悉受騙。
二、乙○○承前意圖為自己不法所有之概括犯意，於八十八年三月間接受甲○○以三
    萬元之代價委託尋找許素娥，但乙○○並未尋找，於數日後向甲○○假稱許素娥
    住在臺北縣三重市某旅館搪塞，致甲○○陷於錯誤，先於辦理委託時，在渠住處
    附近之基隆市○○路某郵局前交付乙○○一萬五千元，於乙○○提供許素娥地址
    後，再於同前地點交付一萬五千元予乙○○。甲○○旋按址前往，等侯多時仍未
    找到許素娥，質之乙○○，乙○○則推稱係甲○○走漏消息致許素娥已移轉他處
    ，如需再次尋人，費用須提高至四萬元，致甲○○陷於錯誤，再於同前郵局前，
    交付訂金三萬元予乙○○，惟乙○○並未依約尋找，以查無此人為由而結束委託
    。乙○○再基於為自己不法所有之意圖，於八十八年四月初某日，甲○○再度委
    託乙○○代向其父親王家聰之債務人黃兩旺催討八十萬元債務及尋找于淑娟並向
    其催討三十八萬元債務時，乙○○佯予應允，致甲○○陷於錯誤，而交付前開八
    十萬元債務之本票共二十五紙及三十八萬元債務之借據二紙予乙○○，並約定事
    成之後本票部分乙○○可得四十萬元、借據部分可得八萬元之傭金，但尋人費用
    三萬元須另付，致甲○○陷於錯誤，於四月間某日，在前開郵局交付三萬元尋人
    費用予乙○○。數日後乙○○向甲○○諉稱有找到于淑娟，但以借據上未蓋于淑
    娟手印，無法催討為詞，向甲○○塘塞。並假稱已將本票欠款部分全部取回，交
    付一張其以六千八百元代價，自報紙廣告所購得、明知無法兌現之支票（票號Ａ
    Ｋ0000000號、金額八十萬元、發票人甫雄裝潢有限公司、發票日八十八
    年六月十四日、付款人彰化商業銀行水湳分行，另簽偵辦）給甲○○，並向甲○○表示該支票票期太長，屆時如無法如數取得，可由其聯絡道上兄弟幫其討債，
    但須先行交付三十萬元，其本身傭金則待支票兌現後再行支付云云，致甲○○陷
    於錯誤，於八十八年四月中旬某日，在台北縣板橋市家樂福前交付三十萬元予乙○○指定之不詳姓名人。乙○○又於同年五月下旬某日，以與人發生車禍急需現
    金與他人和解為詞，向甲○○表示，其願以現金七萬元折抵其餘十萬元之傭金，
    至所餘四十三萬元，則由甲○○取得，致甲○○陷於錯誤，在前開郵局交付七萬
    元予乙○○。乙○○又意圖詐騙，於同年五月三十日，打電話向甲○○謊稱其電
    話遭許素娥所委託之「一統徵信社」竊聽，目的是要栽贓甲○○入監坐牢或以潑
    硫酸方式毀容等語，要求甲○○先支付十五萬元，五日內再付四十五萬元以解決
    此事，否則後果自行負責，致甲○○陷於錯誤，在前開郵局交付十五萬元予乙○○，至此甲○○始知受騙。
二、案分經被害人邱力達告訴及被害人甲○○訴由臺北市政府警察局移送臺灣板橋地
    方法院檢察署檢察官偵查起訴。
    理  由
一、訊據被告乙○○、丁○○、戊○○固坦承受告訴人丙○○之委託，代為取得大陸
    地區吳愛平被收養之文件及經認證之公文書等資料，惟均矢口否認有詐欺犯行。
    被告乙○○辯稱，丙○○到公司委託辦理案件，因伊剛到職不熟悉業務，將案子
    交予丁○○承辦。被告丁○○辯稱，伊承辦該案件，有向丙○○表示，辦不好會
    退錢，伊有請大陸人士代為辦理，嗣因丙○○要再取得吳愛平之學歷證明及其姨
    丈原配偶之再婚人戶籍資料，所以要增加費用，事後係因期限問題而未辦成。丙○○所交付之金錢伊均交予公司，未取得分文，後來案子沒辦好，伊有向公司表
    示應退費，但公司沒有撥錢下來，伊因而離職，事後並由伊三人共同退費予丙○○云云。被告戊○○表示，丁○○離職後，由伊繼續承辦丙○○委託之案件，吳
    愛平「常住人口登記表」係伊老闆黃東發交予伊，由伊轉交丙○○，伊是因做不
    習慣而離職云云。惟查：右揭丙○○委託被告三人辦理取得吳愛平之相關資料，
    交付被告金錢後，迄未取得資料之事實，業據丙○○於偵查中指訴歷歷，並有被
    告所交付及告訴人丙○○所持有之吳愛平「常住人口登記表」各一紙附卷可稽。
    而丙○○於得知被告三人無法辦妥委託事項後，曾多次向被告三人及公司表示應
    予退費，惟被告三人互相推諉，亦有電話錄音帶及譯文在卷可稽，且被告三人於
    丙○○向地檢署提出詐欺告訴後，已如數返還丙○○所交付之費用，有和解書在
    卷可查，衡情丙○○與被告三人並無怨隙，且所繳付費用亦已取回，渠前開指訴
    如有誇大不實之處，渠既已和解，在本院應會有不同之陳述，惟丙○○於本院審
    理時仍為與偵查時相同之指訴，顯見其指訴非虛。再查，被告丁○○已坦承，伊
    並未親至大陸為丙○○辦理受託事項，而乙○○明知前開事實，仍藉詞向丙○○
    表示丁○○已在大陸，要多加取得資料須再付費云云，向丙○○詐騙金錢，被告
    戊○○則在丙○○猶疑之際，將行動電話出借予丙○○，再由丁○○假意以電話
    與丙○○聯絡，致丙○○陷於錯誤而多次交付金錢。嗣丁○○避不見面後，再由
    戊○○交付丙○○原即持有之吳愛平「常住人口登記表」之傳真，偽稱係自大陸
    取得，並保證達成任務，致丙○○再陷於錯誤而交付四萬元。被告三人就前開詐
    欺丙○○犯行，顯有犯意聯絡、行為分擔。而證人莊豐慶為被告任職日盛板橋分
    公司時之管理組長，雖證稱被告確有將丙○○所交付之金錢交予公司，惟被告等
    任職該公司，獎金是以所收取費用扣除管銷費用之四成計算等語，是被告雖將丙○○所交付之金錢如數交予公司，惟伊等事後仍可自丙○○交付之金錢中獲得獎
    金，故證人莊豐慶之證言，尚無解於被告三人詐欺之罪責。
二、訊據被告乙○○固坦承受告訴人甲○○之委託代尋許素娥並收取傭金及代向于淑
    娟、黃兩旺催討債務，並交付甲○○一紙八十萬元之支票，惟矢口否認有詐欺犯
    行。辯稱：伊有找到許素娥之行蹤，是甲○○自己走漏消息，伊也有找到于淑娟
    ，將于淑娟之地址交予甲○○，于女之母親、兒子住在該處，並曾向于淑娟催討
    債務，但因該借據未蓋手印，故無法催討。而甲○○表示八十萬元之本票債權係
    渠父親所有，要求伊交付等額票據，好持向渠父親交待，伊始將八十萬元之支票
    交予甲○○，甲○○亦知該支票係自報紙之分類廣告中購得，此外伊未向甲○○
    詐騙三十萬元，亦未以與人發生車禍及另有徵信社監聽甲○○為由，向甲○○詐
    騙金錢云云。惟查：右揭事實，業據告訴人甲○○指訴綦詳，並有借據二紙、本
    票二十五紙、支票一張在卷可稽，按甲○○係循報紙廣告而委託被告乙○○尋人
    、催討債務，渠與被告乙○○原不相識，自無可能無端誣指被告收受渠巨額金錢
    。被告乙○○亦坦承：甲○○確未尋得許素娥、于淑娟，雖被告乙○○於本院審
    理時有提出于淑娟之地址，表示伊曾將于淑娟之地址交予甲○○，惟此經甲○○
    當庭否認，且被告亦自承于淑娟之借據仍在伊手上，迄甲○○報警後始交予警方
    附卷，按甲○○委託被告乙○○尋找于淑娟，無非是為催討債務，然借據既在被
    告乙○○持有中，甲○○應無單獨前往尋找于淑娟之必要，顯見被告乙○○所辯
    ，曾告知甲○○已尋獲于淑娟，並交付地址云云，並非真實。再按甲○○既係委
    託被告乙○○為其父親催討債務，自已向渠父親陳明將委請徵信社辦理前開事項
    ，並交付本票、借據原本予被告乙○○，衡情應不可能再將被告乙○○所交付明
    知不能兌現之支票交予渠父親或將該支票視為前開本票之擔保，被告乙○○所辯
    ，甲○○明知該支票不可能兌現仍予收受云云，顯與常情有違，自不足採。綜上
    所述，被告乙○○詐騙甲○○部分，犯行亦事證明確，洵堪認定。
三、核被告乙○○、丁○○、戊○○所為，均係犯刑法第三百三十九條第一項之詐欺
    取財罪。查被告三人雖任職於日盛板橋分公司，惟被告三人均於八十七年十二月
    間到職，被告乙○○於八十八年五月間離職，被告丁○○、戊○○均於八十八年
    三月間離職，業據被告三人自承在卷。則被告三人於任職該公司期間，丁○○、
    戊○○僅詐騙丙○○一人、被告乙○○亦僅詐騙丙○○、甲○○二人，被告顯係
    利用任職徵信社之機會，嗣機詐騙，衡情尚非以詐欺為常業，公訴人認被告三人
    以詐欺為常業，尚有未洽，起訴法條應予變更。被告三人就詐欺丙○○部分，有
    犯意聯絡、行為分擔，為共同正犯。被告乙○○先後多次詐騙行為，時間緊接，
    犯罪構成要件相同，顯係基於概括犯意為之，應依連續犯論以一罪並加重其刑。
    爰審酌被告犯罪之動機、目的、手段，犯罪時所受之刺激及其品性、生活狀況、
    智識程度、犯罪所生之損害，已與告訴人丙○○達成和解，返還詐得款項，及犯
    罪後態度等一切情狀，分別量處如主文所示之刑，以示懲戒。
據上論斷，應依刑事訴訟法第二百九十九條第一項前段、第三百條，刑法第二十八條
、第五十六條、第三百三十九條第一項，罰金罰鍰提高標準條例第一條前段，判決如
主文。
本案經檢察官蔡顯鑫到庭執行職務
中      華      民      國    八十九    年      一      月    二十四    日
                                      臺灣板橋地方法院刑事第四庭
                                          法  官  王  敏  慧
右正本證明與原本無異
如不服本判決應於送達後十日內向本院提出上訴狀
              書記官  廖  美  紅
中      華      民      國    八十九    年      一      月    二十八    日
附錄本案論罪科刑法條全文：
刑法第三百三十九條
意圖為自己或第三人不法之所有，以詐術使人將本人或第三人之物交付者，處五年以
下有期徒刑、拘役或科或併科一千元以下罰金。
以前項方法得財產上不法之利益或使第三人得之者亦同。
前二項之未遂犯罰之。


司法院資訊處製作；財團法人民間司法改革基金會備份。
